【裁判字號】    97,訴,466
【裁判日期】    970730
【裁判案由】    搶奪
【裁判全文】
臺灣高雄地方法院刑事判決               97年度訴字第466號
公  訴  人  臺灣高雄地方法院檢察署檢察官
被      告  丙○○
選任辯護人  吳永茂律師
            羅玲郁律師
上列被告因搶奪案件，經檢察官提起公訴（96年度偵字第33483
號），本院判決如下：
    主  文
丙○○無罪。
    理  由
一、公訴意旨略以：被告丙○○意圖為自己不法之所有，於民國
    96年6 月8 日下午9 時許，見被害人甲○○在高雄市三民區
    ○○○路與河堤路口處，甫進入車牌號碼TD-6859 號自用小
    客車駕駛座內，欲發動引擎之際，竟趁甲○○猝不及防之際
    ，持刀突然自該車副駕駛座車門處，開門入內，搶奪甲○○
    所有置於車內手煞車處，內放有序號為000000000000000 號
    ，摩托羅拉牌，V3型號手機1 支、門號為0000-000000 號之
    易利信手機1 支、約新臺幣（下同）1,000 元之現金、身分
    證、駕照、健保卡、學生證、信用卡、金融卡和識別證等物
    之咖啡色公事皮包1 只後離去，嗣為警循線查獲，因認丙○○涉犯刑法第326 條第1 項加重搶奪罪嫌等語。
二、按犯罪事實應依證據認定之，無證據不得認定其犯罪事實；
    被告之自白，不得作為有罪判決之唯一證據，仍應調查其他
    必要之證據，以察其是否與事實相符；如不能證明被告犯罪
    者，應諭知無罪之判決，刑事訴訟法第154 條第2 項、第15
    6 條第2 項、第301 條第1 項分別定有明文。又事實之認定
    ，應憑證據，如未能發現相當證據，或證據不足以證明，自
    不能以推測或擬制之方法為裁判基礎；且認定犯罪事實所憑
    之證據，雖不以直接證據為限，間接證據亦包括在內，然而
    無論直接證據或間接證據，其為訴訟上之證明，須於通常一
    般之人均不致有所懷疑，而得確信其為真實之程度者，始得
    據為有罪之認定，倘其證明尚未達到此一程度，而有合理之
    懷疑存在而無從使事實審法院獲得有罪之確信時，即應由法
    院為諭知被告無罪之判決，最高法院40年度台上字第86號、
    76年度台上字第4986號著有判例可資參照。再者，依刑事訴
    訟法第161 條第1 項規定，檢察官對於起訴之犯罪事實，仍
    應負提出證據及說服之實質舉證責任。倘其所提出之證據，
    不足為被告有罪之積極證明，或其指出證明之方法，無從說
    服法院以形成被告有罪之心證，基於無罪推定之原則，自應
    為被告無罪判決之諭知，此亦有最高法院92年度台上字第12
    8 號判例意旨可參。
三、公訴意旨認被告丙○○涉有刑法第條第1 項詐欺罪嫌，無非
    以：(1)被告丙○○於警詢、偵訊所言；(2)證人即被害人甲○○警詢、偵查之證述；(3)證人庚○○警詢之證述；(4)被害人
    指認犯罪嫌疑人紀錄表；(5)和信電訊股份有限公司通聯紀錄
    資料；(6)臺灣大哥大股份有限公司雙向通聯資料查詢；(7)遠
    傳電信股份有限公司通聯紀錄資料等資為論據。惟被告堅詞
    否認有前開起訴事實所載搶奪犯行，於警詢、偵查中、本院
    審理中辯稱：有在96年6 月8 日收購V3手機，但未搶奪等語
    ，嗣辯稱：本件是伊頂替伊老闆庚○○出來認罪的，庚○○
    並教伊說手機是收購的，後來借給庚○○使用等等，並先付
    給伊5000元，入看守所後又陸續透過乙○○支付16000 元，
    不知事情這麼嚴重；實際上是庚○○收受手機，當時伊不在
    場不知道情形，也未見過系爭手機；江其偉、戊○○都是他
    的員工，乙○○是庚○○之友人，伊與乙○○不熟；乙○○
    多次來看守所安撫伊，怕伊把事情說出來等語。辯護人則以
    ：被害人並未見到被告之正面僅以頭型等判斷，並不足以證
    明嫌犯係被告；通聯紀錄上可以看出使用人都是案外人庚○○；除被告自承他係為庚○○頂罪外，於探視錄音帶也可證
    明被告確實是欲頂替贓物罪，庚○○雖證稱未僱用被告，但
    己○○與戊○○之證述可證並非事實，且庚○○一再支付錢
    給被告，且乙○○於探視談話中一直提到老大、你自己願意
    的等等，均可證被告係頂替他人，請求諭知無罪等語為被告
    辯護。經查：
  (一)證人即被害人甲○○於本院審理中結證稱：被搶時，沒有看
    到那個人的臉；只記得他是理平頭，頭型並無特別之處，肩
    膀印象中比較寬一點，伊只是從警察提供的6 張照片中去比
    對；伊覺得在庭之被告好像比較胖一點，印象中看到的歹徒
    身高約175 公分左右等語（見本院卷第67頁至第68頁），是
    被害人對於被告是否確係本件行搶之人，僅係依照頭髮、肩
    膀較寬等特徵進行指認，並非確定。雖尚有證人庚○○於警
    詢中證稱：本件查獲之手機是被告借給伊使用的等語，惟本
    件被告是否確有本件犯行，尚有可疑。
  (二)復被告以前開情詞置辯，經本院向臺灣高雄看守所（下稱高
    雄看守所）調取本件被告之保管金收支明細、接見登記表等
    資料所示，被告於96年12月28日進入看守所後，其親屬均無
    人前往探視，惟乙○○於96年12月31日、97年1 月8 日、97
    年2 月13日、97年2 月22日、97年3 月10日、97年3 月17日
    、97年3 月31日多次前往探視被告，並有乙○○於96年12月
    31日、97年3 月10日、97年3 月26日等期日分別由窗口或以
    匯票存入3000元、3000元、2000元，及戊○○於97年2 月13
    日、97年4 月18日分別郵寄匯票2000元、3000元給被告，此
    有高雄看守所保管金分戶卡、收容人丙○○郵寄及會客窗口
    匯款收入清單、臺灣高雄第二監獄被告接見登記表等各1 份
    在卷足憑。而乙○○接見被告時之錄音光碟，復經本院當庭
    勘驗97年2 月13日、97年2 月22日、97年3 月10日乙○○（
    與被告接見錄音之內容結果如下：(1)97年2 月13日部分：被
    告原本以為本件係贓物罪，後來才知道是搶奪罪，亦不知道
    有本案有2 支手機；2 人討論案情，乙○○不斷指導被告如
    何答辯、如何與證人戊○○及己○○2 人串證，並欲找被害
    人勿亂認人要照實際情況指認，且表示「老大」有寄錢，並
    籌錢為其交保，叫被告不要擔心等語。(2)97年2 月22日部分
    ：被告一直擔心會遭被害人誤指認，乙○○安慰被告並指導
    被告如何向法院聲請傳喚證人、如何回答，開庭時會在旁邊
    等語。(3)97年3 月10日部分：被告請乙○○轉告「老大」沒
    有錢了，並質疑為何「老大」都沒有去探視？乙○○答稱「
    老大」有與乙○○一同至看守所，但因無身分證無法進入接
    見被告，但有盡力為被告請律師；乙○○並稱這一切都是被
    告自願的，自己要擔的，沒有人逼被告等語，此有本院97
    年5 月22日勘驗筆錄在卷可稽（見本院卷第79頁至第89頁）
    。是自該等錄音之勘驗結果所示，被告對於本件案情並不了
    解，誤以本件係贓物罪而非搶奪罪，亦不知有2 支手機，不
    知搶奪之人有持刀；而乙○○自被告入看守所後，便密集為
    「老大」探視、傳話、寄錢給被告，並欲協助被告脫罪，足
    認被告前揭所辯係頂替他人犯贓物罪等情，非無可能。
  (三)證人庚○○則於本院審理中結證稱：被告非伊僱用，是在伊
    隔壁攤位擺攤自己當老闆約1 、2 個月；未曾未注意被告賣
    什麼，被告收到什麼就賣什麼，伊是作跳蚤市場電動工具、
    五金；被告本來要賣本案手機1200元，但伊做生意十幾年，
    知道手機來源不明的，會有危險，便不敢買，因手機壞掉所
    以就向被告借來使用約20多天，有去買充電器，被告未向其
    收取費用；伊與乙○○係朋友關係，他並沒有幫忙顧攤位，
    都四處跑；因乙○○沒有車，有載他去看守所看過被告2 次
    ，乙○○有進去看被告，伊沒有進去；戊○○是隔壁綽號「
    阿如」僱用的；己○○可能是幫伊父親工作，是在伊攤位的
    旁邊；伊跟被告平常無來往等語（見本院卷第138 頁至第14
    1 頁），伊證人庚○○所言，其與被告就在隔壁攤位，姑且
    不論其平時是否有往來，但對於在隔壁、已擺設1 、2 個月
    ，且可能係競爭對手之被告賣何物竟稱不知？又2 人之間既
    無往來，被告竟將收購得來之手機，無償借手機給證人庚○○20多天？且證人庚○○既知手機來路不明，會有危險而不
    敢買，但卻加以使用，甚至購買充電器，而有長期使用之意
    思，均足認證人庚○○之證言有諸多不合常情之處，諉無足
    採。然其所稱曾經隨同乙○○去看守所，但僅乙○○進去探
    視被告，自己未進去等語，卻與前開勘驗錄音之結果卻不謀
    而合。
  (四)復被告原本聲請傳喚證人己○○、戊○○等人到庭，欲證明
    其未搶奪，僅收購手機，其後則聲請該2 證人證明其係為頂
    替贓物罪並無搶奪犯行。證人己○○於本院中結證稱：在96
    年5 月有看到被告在第一家攤位與人接洽，伊與被告之攤位
    相距約10幾公尺，有看到被告拿1000元給對方，沒有聽到2
    人的談話，沒有看手機，但被告有告訴伊；戊○○擺第三家
    ，伊擺第四家；乙○○也是擺第一家等語（見本院卷第108
    頁至第111 頁），而與證人戊○○結證稱：那時候伊在被告
    的隔壁擺攤，離被告幾公尺，96年5 、6 月看到一個年輕人
    身高16多約40多公斤，拿一個手機賣給被告；伊未聽到2 人
    談話內容，有看到被告拿1000元給他，有看到手機是銀色掀
    蓋式的，以及2 人在試手機；該年輕人待了2 、3 分鐘便離
    開，被告之攤位每天都有營業；伊外號「報紙」，被告的老
    闆是庚○○，己○○的老闆是蘇雙喜，蘇雙喜是庚○○之父
    ，2 人不同攤位乙○○是跟被告同攤子等語（見本院卷第11
    2 頁至第115 頁）雖大致相符，惟經檢察官問證人戊○○：
    「為什麼被告問你說手機你就馬上知道是什麼事情？」證人
    答：「因為攤子就在隔壁不是很遠，他買賣時我有看到。」
    檢察官問：「我是問你說被告只有說手機，沒有說哪壹支手
    機、什麼事情，你馬上就知道是去年5 、6 月買賣的手機？
    」證人戊○○則未回答（見本院卷第113 頁）；而2 名證人
    到庭作證時，態度積極，已有可疑，復2 人均對於約1 年前
    做生意時，在數公尺外才短暫停留2 、3 分鐘之交易記憶如
    此清晰？復參之前揭本院勘驗接見錄音中，被告與乙○○串
    證之情形，暨證人戊○○稱被告老闆是庚○○，與被告所辯
    相同，卻遭證人庚○○否認等情（見本院卷第138 頁），應
    認被告所辯其係頂替贓物罪，暨前開勘驗之錄音內容，俱屬
    真實，應可採信。
  (五)辯護人雖聲請傳喚證人乙○○到庭進行交互詰問，惟經多次
    傳喚，證人均以身體不適為由而未到庭，本院認上開事實已
    臻明確，應無再行傳喚之必要，併此敘明。
  (六)從而，本件檢察官所舉出之相關事證，證人即被害人甲○○
    之證述及相關電信公司通聯紀錄資料，雖可認定被害人確有
    遭人行搶，及嗣後被搶之手機曾為人使用等事實；惟本件是
    否確係被告所為，被害人之指認並無法確定，而證人庚○○
    之證述，亦有上開諸多瑕疵，復證人乙○○密集接見被告、
    與被告串證、匯款與被告等事實，亦有前揭本院準備程序之
    勘驗筆錄、高雄看守所保管金分戶卡、收容人丙○○郵寄及
    會客窗口匯款收入清單、臺灣高雄第二監獄被告接見登記表
    等在卷可稽，因之，尚無從使本院達到被告有本件加重搶奪
    犯行之確信，自難認憑前揭被害人就其被害過程之證述、相
    關電信公司之查詢資料，即率認被告有本件加重搶奪之犯行
    。此外，公訴人亦未提出適合於被告此部分犯罪事實之積極
    證據，本院審酌卷內事證，參照剖析，認被告之加重搶奪行
    為屬犯罪不能證明，應為無罪之諭知。
四、至被告及證人庚○○是否另涉其他罪嫌，應由檢察官另行偵
    辦，附此敘明。
據上論斷，應依刑事訴訟法第301 條第1 項判決如主文。
本案經檢察官丁○○到庭執行職務。
中    華    民    國    97    年    7     月    30    日
              刑事第二庭  審判長法  官  簡志瑩
                                法  官  錢衍蓁
                                法  官  呂明燕
以上正本證明與原本無異。
如不服本判決應於收受本判決後10日內向本院提出上訴書狀，並
應敘述具體理由，如未敘述上訴理由者，應於上訴期間屆滿後20
日內補提理由書狀於本院（均須按他造當事人之人數附繕本）「
切勿逕送上級法院」。
中    華    民    國    97    年    7     月    30    日
                                書記官  陳瓊芳


司法院資訊處製作；財團法人民間司法改革基金會備份。
